【裁判字號】    94,交聲,729
【裁判日期】    950328
【裁判案由】    違反道路交通管理處罰條例聲明異議
【裁判全文】
臺灣士林地方法院交通事件裁定     94年度交聲字第729-731號
原處分機關  臺北市交通事件裁決所
異  議  人   甲○○
即受處分人
上列異議人因違反道路交通管理處罰條例案件，對於臺北市交通
事件裁決所民國94年9 月12日北市裁二字第裁22-C00000000、22
-C00000000、22-C00000000號裁決聲明異議（原舉發案號：臺北
縣政府警察局舉發違反道路交通管理事件通知單北縣警交字第
C00000000 、C00000000 、C00000000號），本院裁定如下：
    主  文
原處分均撤銷。
甲○○汽車駕駛人，行經有燈光號誌管制之交岔路口闖紅燈，處
罰鍰新臺幣壹仟捌佰元，並記違規點數點；又汽車駕駛人，駕
駛汽車有違反道路交通管理處罰條例之行為，經交通勤務警察制
止時，拒絕停車接受稽查而逃逸，處罰鍰新臺幣仟元，並記違
規點數壹點；另汽車駕駛人，不按遵行之方向行駛，處罰鍰新臺
幣玖佰元，並記違規點數壹點。應處罰鍰新臺幣共伍仟柒佰元，
並記違規點數共伍點。
    理  由
一、按汽車駕駛人，不按遵行方向行駛者，處新臺幣（下同）
    600 元以上1,800 元以下罰鍰；汽車駕駛人行經有燈號管制
    之交岔路口闖紅燈者，處600 元以上1,200 元以下罰鍰；汽
    車駕駛人，駕駛汽車有違反本條例之行為，經交通勤務警察
    或依法令執行交通稽查任務人員制止時，不聽制止或拒絕停
    車接受稽查而逃逸者，除按各該條所規定之罰鍰處罰外，並
    依第63條規定記點，分為道路交通管理處罰條例第45條第1
    款、第53條、第60條第1 項所明定。
二、原處分意旨略以：異議人即受處分人甲○○騎乘車牌號碼
    HY7-581 號重型機車，於民國94年6 月12日上午10時26分許
    ，在臺北縣三重市○○路○ 段、重陽路1 段路口，為執勤員
    警發現駕駛人有闖紅燈之違規，經鳴笛示意要求停車接受交
    通稽查，仍拒絕停車，並調頭逆向行駛逃逸，經警拍照逕行
    舉發其有：(一)駕車行經有燈光號誌管制之交岔路口闖紅燈。
    (二)違反處罰條例之行為，拒絕停車接受稽查而逃逸。(三)不按
    遵行方向行駛之違規。爰依道路交通管理處罰條例第53條、
    第60條第1 項、第45條第1 款之規定，分別裁處異議人罰鍰
    1,800 元、3,000 元、900 元，共計5,700 元整。
三、聲明異議意旨略以：伊平日經常往來該路段，對於上開舉發
    事實並無印象，且自舉發照片中，無法看出異議人有違規事
    實云云。
四、經查：
  (一)異議人於上開時間，騎乘車牌號碼HY7-581 號重型機車，在
    臺北縣三重市○○路○ 段、重陽路路口，為執勤員警發現有
    闖紅燈之違規，經鳴笛示意要求停車接受交通稽查，仍拒絕
    停車，並調頭逆向行駛逃逸，經員警拍照逕行舉發之事實，
    有違規採證照片4 紙、臺北縣政府警察局北縣警交字第C000
    00000 、C00000000 、C00000000 號舉發違反道路交通管理
    事件通知單影本各1 紙附卷可稽，且證人即臺北縣政府警察
    局交通警察隊三重分隊員警張文魁於本院調查時亦到庭結證
    稱：「（對於本件舉發是否有印象？）有。」、「（當時情
    形如何？）我們平常就會在該處取締，我當時是站在重新路
    4 段便利商店前，當天是受處分人從對向重陽路過來，我與
    我同事發現他闖紅燈過來，我們發現後，立刻鳴笛攔停，我
    們距離他最近的時候大約30、40公尺左右，他發現我們對他
    鳴笛後，就緊急煞車逆向調頭，我另1 個同事負責採證，就
    立刻用數位相機將他拍下，他調頭時我們是還是有持續鳴笛
    攔停的動作，但他還是逆向逃逸，他是在快車道逆向，到了
    重陽路之後我就看不到了。受處分人的行車路線，及我站的
    位置，如庭呈示意圖。」、「（請說明4 張照片的狀況？）
    第1 張是受處分人發現我們鳴笛時，馬上調頭的情形。第2
    張是受處分人已經切進去了，1 、2 張照片都是在紅綠燈下
    ，方向是逆向。第3 張是整個大馬路的中心點。第4 張是往
    重陽路逆向，與大巴士的方向相反。」、「（你是何時開始
    攔停？）受處分人一過紅燈，我們就開始攔停，一直到受處
    分人調頭，我們還是一直用手示意，並鳴笛示意他過來。」
    、「（當時的車流如何？）沒有車，因為重陽路是紅燈，所
    以我們站的車道沒有什麼車。」、「（你是否能確定受處分
    人有看到你？）我確定，因為我們鳴笛很大聲。」等語明確
    （見本院94年10月31日訊問筆錄），並提出攔查點示意圖1
    份以資佐證，衡諸證人張文魁為臺北縣政府警察局交通警察
    隊三重交通分隊之警員，與異議人素不相識，復無怨隙，應
    無甘冒觸犯偽證重罪，故意構詞誣陷異議人之可能；況依前
    述編號(一)之採證照片所示，異議人騎乘HY7-581 號重型機車
    在路口停等之位置，係在中央安全島之左前側，另從編號(三)
    、(四)之採證照片中，亦可發現異議人機車之行進方向與其他
    汽、機車之行進方向不同，此與證人張文魁前開證述情節及
    其庭呈之攔查點示意圖內容，完全一致，其證詞自堪採信。
    異議人雖又辯稱其不知員警攔停取締云云，然衡諸常情，若
    非異議人明知其因闖紅燈而遭執勤員警攔停，當其通過路口
    後，何不繼續向前行駛，反竟甘冒高度危險，驟然掉頭逆向
    停於安全島左前側，其後再逆向行駛，遠離其原本欲前往之
    方向？異議人空言強辯，委無足採，其違規行為應可認定。
  (二)再按汽車駕駛人之違規行為，經以科學儀器取得證據資料者
    ，當場不能或不宜攔截製單舉發者，得對汽車所有人逕行舉
    發處罰，道路交通管理處罰條例第7 條之2 第1 項第6 款定
    有明文。查本件異議人上開違規行為，業經員警以照相方式
    取得證據資料，有採證照片4 紙附卷為憑，且異議人逆向行
    駛於重陽路時，該處燈號已轉為綠燈，則為維護交通秩序，
    顯然不宜由值勤員警追逐攔截製單舉發，以免延誤指揮、疏
    解交通之時機，從而，舉發機關爰依上開規定而逕行舉發，
    即無不當，併此敘明。
五、綜上所述，異議人確有於前揭時、地，闖紅燈後拒絕停車接
    受稽查而逃逸，及不按遵行方向行駛之違規行為，原處分機
    關援引首揭規定，裁處異議人罰鍰共5,700 元，固非無見，
    然汽車駕駛人違反道路交通管理處罰條例第53條、第60條第
    1 項、第45條第1 款之規定者，依同條例第63條第1 項第3
    款、第1 款規定，除依原條款處罰鍰外，並應分別記違規點
    數3 點、1 點、1 點，是原處分機關漏未依規定記違規點數
    共5 點，尚有未合。從而，本件異議人之聲明異議雖無理由
    ，然原處分既有前揭可議之處，即屬無可維持，應由本院予
    以撤銷，另裁定如主文第2 項所示，以資適法。
據上論斷，應依道路交通案件處理辦法第20條前段，裁定如主文
。
中    華    民    國    95    年    3     月    28    日
                  交通法庭法  官  馬傲霜
以上正本證明與原本無異。
如不服本裁定應於送達後5日內向本院提出抗告狀。
                          書記官  陳玉瓊
中    華    民    國    95    年    3     月    28    日


司法院資訊處製作；財團法人民間司法改革基金會備份。
